【裁判字號】    88,易,2376
【裁判日期】    900118
【裁判案由】    詐欺等
【裁判全文】
臺灣板橋地方法院刑事判決                        八十八年度易字第二三七六號
    公  訴  人  臺灣板橋地方法院檢察署檢察官
    被      告  甲○○
                世呈實業有限公司
    代  表  人  鐘智蘭
    共      同
    選任辯護人  謝佩玲律師
右列被告等因詐欺等案件，經檢察官提起公訴（八十七年度偵字第二一四六九號），
本院判決如左：
    主  文
林永竣、世呈實業有限公司均無罪。
    理  由
一、公訴意旨略以：被告甲○○係設於臺北縣板橋市○○街九五之四號世呈實業有限
    公司（下簡稱世呈公司）實際負責人，於民國八十六年底與利晉工程股份有限公
    司（下簡稱利晉公司）簽立聯發紡織竹北廠新建工程建材買賣契約，明知利晉公
    司指定購買馬貝（Ｍａｐｅｉ）自平水泥，且馬貝水泥包裝乃相關大眾共知之水
    泥包裝，竟意圖為自己不法所有，交付利晉公司足以與真品混淆，並標示不實原
    產國義大利米蘭之仿冒馬貝水泥約七千包，使利晉公司陷於錯誤而給付款項約新
    台幣六百餘萬元。因認被告甲○○涉犯刑法第三百三十九條第一項詐欺取財罪，
    第二百五十五條第二項販賣虛偽標記商品罪及公平交易法第三十五條之罪，被告
    世呈公司涉犯公平交易法第三十八條之罪。
二、按犯罪事實應依證據認定之，無證據不得推定其犯罪事實，又不能證明被告犯罪
    者，應諭知無罪之判決，刑事訴訟法第一百五十四條、第三百零一條第一項定有
    明文。所謂認定犯罪事實之證據，係指足以認定被告確有犯罪行為之積極證據而
    言，該項證據自須適合於被告犯罪事實認定，始得採為斷罪資料。又苟未能發現
    相當證據，或證據不足以證明，自不能以推測或擬制之方法，以為裁判基礎，亦
    分別有最高法院二十九年度上字第三一０五號及同院四十年度台上字第八六號判
    例意旨可資參照。又按法院如欲認定被告有罪時，應得有確切之心證，而不得存
    有任何合理之可疑，否則法院如已盡其調查證據之能事，就起訴之事實，仍存有
    合理之可疑而不能獲得確切之心證時，仍應為被告無罪之判決，此乃刑事訴訟制
    度證據裁判主義之基本精神。末按告訴人之告訴，係以使被告受刑事訴追為目的
    ，是其陳述是否與事實相符，仍應調查其他證據以資審認。最高法院五十二年度
    臺上字第一三○○號判例可資參照。
三、訊據被告甲○○固坦承與利晉公司簽訂聯發紡織竹北廠新建工程之承纜契約等情
    不諱，惟堅詞否認有何公訴人所指詐欺取財、販賣虛偽標記商品及公平交易法第
    三十五條、第三十八條等犯行，並辯稱：伊使用之馬貝自平水泥非仿冒品，因伊
    使用之馬貝自平水泥部分自馬貝公司經銷商全日欣興業有限公司（下簡稱全日欣
    公司）取得，部分自馬貝公司先前之經銷商鉦立股份有限公司（下簡稱鉦立公司
    ）取得，此外因聯發紡織竹北廠指定使用馬貝自平水泥，伊始使用馬貝自平水泥
    於上述工程上，伊並非販賣馬貝自平水泥予利晉公司等語。而公訴人認被告涉有
    上開罪嫌，無非係以證人郭光榮、王志宏、丁○○、乙○○之證詞及真仿品照片
    、聯發竹北廠新建工程合約書、鑑定報告等為其主要論據。經查：
  (一)核諸證人即全日欣公司總經理林茂松於偵查中具結證稱：全日欣公司於八十七年
    一月，曾出賣七百二十包馬貝自平水泥予林永竣使用等語（詳偵查卷宗第四九頁
    ），足知被告林永竣確曾向全日欣公司購買七百二十包馬貝自平水泥使用無訛，
    是被告林永竣辯稱使用於聯發紡織竹北廠之部分水泥係購自全日欣公司等語，應
    堪採信。
  (二)次者，參諸證人即世呈公司工務經理乙○○於偵查中證述：聯發紡織竹北廠工地
    係由伊負責施工，不夠之水泥係向鉦立公司劉漢禎副總購買，因伊當時亦在協商
    現場等語（詳偵查卷宗第五五頁反面），鉦立公司負責人戊○○於本院調查中證
    述：鉦立公司從七十九年間開始代理馬貝公司之水泥，直至八十六年八月間才終
    止代理關係，八十六年底伊不想經營公司，就將公司倉庫交由甲○○管理，如果
    有賺錢，再將錢交給伊，當初將倉庫交給甲○○時，水泥粉紅色（筆錄誤載為黃
    色）、灰色都有，約有二、三千包，一開始甲○○有給伊十萬元，後來又給伊二
    十幾萬元等語（詳本院八十八年十二月二十八日、八十九年四月十日訊問筆錄）
    ，及佐以被告甲○○提出之鉦立公司進口馬貝自平水泥之進口報單五紙及會議紀
    錄乙紙，堪認被告甲○○辯稱部分馬貝自平水泥係向鉦立公司購買等語，尚非無
    據。
  (三)至證人即利晉公司營建部副理丁○○固於偵查中結稱：因甲○○承作之聯發紡織
    竹北廠工程有粉塵，伊即帶馬貝公司遠東區總裁Ｆｅｌｉｘ至聯發紡織竹北廠工
    地現場查看，請Ｆｅｌｉｘ提供一些施工建議，Ｆｅｌｉｘ看見三樓現場有些剩
    餘水泥，即用手摸粉末，並聞水泥之味道，發現該水泥係假的等語（詳偵查卷宗
    第九四頁反面至九五頁），證人即馬貝遠東私人公司區城技術服務之王志宏於偵
    查及本院調查中證述：伊於八十七年六月底，與Ｆｅｌｉｘ及全日欣公司人員一
    起至聯發紡織竹北廠工地查看，發現現場之水泥包裝袋上英文印刷模糊、包裝袋
    顏色偏紅、包裝袋注入口不同，且原廠的包裝袋有三層，現場的水泥包裝袋只有
    二層，水泥味道也不同，伊便要求丁○○讓伊將水泥包裝袋帶回去鑑定等語（詳
    偵查卷宗第九五頁至九六頁、本院八十八年八月五日、八十九年四月二十七日訊
    問筆錄），及卷附告訴人出具之鑑定報告、法務部調查局八十九年六月二日所出
    具之（八九）陸（二）字第八九○三九一九四號鑑定通知書、真仿品照片十三幀
    、聯發紡織竹北廠現場照片六幀並真仿品之包裝袋各乙個，雖足以說明被告林永
    竣使用於聯發紡織竹北廠新建工程之馬貝自平水泥確係仿冒品無訛，然被告林永
    竣使用於上述工程之馬貝自平水泥部分購自全日欣公司，部分購自鉦立公司，茲
    如前述，其對馬貝自平水泥之來源已提出合理之說明，縱右揭馬貝自平水泥係仿
    冒，要難遽認被告甲○○對此有所認識，進而遽認其使用仿冒之馬貝自平水泥即
    係詐術之行使。
  (四)再者，證人乙○○（嗣更名為丙○○）於偵查中雖證稱：伊不領世呈公司薪水，
    領工地薪水等語（詳偵查卷宗第五六頁），證人丁○○於偵查中固陳稱：利晉公
    司與世呈公司係建材之買賣契約云云（詳偵查卷宗第九六頁），然此均核與被告
    世呈公司與利晉公司簽訂之聯發紡織竹北廠新建工程工程合約書所載之「經雙方
    同意訂立承攬書，…承包金額實做實算，計價型態實做實算…責任施工」之約定
    有所杆格。再證人乙○○嗣於本院調查中陳稱：聯發紡織竹北廠係伊與一些師傅
    施工，薪水由世呈公司給付，以坪數大小計算，作多少給多少，每月月底計價，
    五號向世呈公司請款，世呈公司再依伊之施工情形向利晉公司請款，當時檢察官
    沒讓伊解釋清楚，伊之意思係說施作多少就向世呈公司請款多少，世呈公司再依
    照施作的情形向利晉公司請款等語（詳本院八十九年六月八日訊問筆錄），證人
    丁○○於本院調查中亦供述：沒有世呈公司員工領利晉公司薪水，是與世呈公司
    約定連工帶料，並指定使用馬貝自平水泥，只要求品質，不要求數量，按照工程
    施作數量多少就給多少工程款，與世呈公司所簽訂之上述合約應該算是承攬契約
    等語（詳本院八十八年八月五日、八十九年五月十六日訊問筆錄），足認其二人
    於偵查中所為之供述應與事實不符，不足採信，右開契約應係承攬契約，亦殆無
    疑，準此，上述證人於偵查中之證詞自不足為被告甲○○不利之認定。從而公訴
    人認上述契約係買賣契約，被告甲○○係販賣仿冒之馬貝自平水泥，而非單純使
    用仿冒之馬貝自平水泥，被告甲○○此部分之行為另涉有刑法第二百十五條第二
    項販賣虛偽標記商品罪嫌云云，顯有誤會。
  (五)末經本院送請公平交易委員會鑑定馬貝自平水泥是否係相關大眾共知之水泥包裝
    ，然因無該商標使用之時間、商品銷售量、廣告等相關資料，致公平交易委員會
    無從論斷馬貝自平水泥是否已為相關事業或消費者普遍認知之表徵等情，有該會
    八十九年六月七日（八九）公參字第八九○六一九三－○○一號函在卷足稽，而
    告訴代理人亦自承無法提供相關資料供本院查證（詳本院九十年一月二日審判筆
    筆錄），從而自無從得知馬貝自平水泥包裝是否係相關大眾共知之水泥包裝，準
    此，被告甲○○及世呈公司之行為是否違反公平交易法第二十條之規定，殊堪質
    疑。又被告行為後，公平交易法第二十條、第三十五條於八十八年二月三日修正
    公布、同年二月五日施行，修正後之同法第二十條第一項規定：「事業就其營業
    所提供之商品或服務。不得有左列行為︰一、以相關事業或消費者所普遍認知之
    他人姓名、商號或公司名稱、商標、商品容器、包裝、外觀或其他顯示他人商品
    之表徵，為相同或類似之使用，致與他人商品混淆，或販賣、運送、輸出或輸入
    使用該項表徵之商品者。」，第三十五條規定：「違反第十條、第十四條、第二
    十條第一項規定，經中央主管機關依第四十一條規定限期命其停止、改正其行為
    或採取必要更正措施，而逾期未停止、改正其行為或未採取必要更正措施，或停
    止後再為相同或類似違反行為者，處行為人三年以下有期徒刑、拘役或科或併科
    新台幣一億元以下罰金。」，對照其修正理由：「對違反第二十條第一項規定之
    處罰，宜改採先行政後司法之處理原則，即基於比例原則及先期預警等由，爰參
    考商業登記法第三十二條，於第一項明定先由公平交易委員會為行政處理，無效
    果，再移由司法機關課以刑責。」，可知新法係採「行政罰前置主義」，即須經
    公平交易委員會依同法第四十一條規定命行為人限期停止、改正其行為或採取必
    要更正措施之行政處分，逾期不為或仍予使用者，始得科處刑罰，是新法就同一
    商品使用消費者普遍認知之他人註冊商標行為雖提高其刑度，然於修正前之使用
    行為如未經科以行政罰，依新法尚未具備處刑之條件，經綜合比較新舊法結果，
    依刑法第二條第一項前段規定當以適用新法較有利於行為人（最高法院二十四年
    七月總會決議意旨參照），茲被告甲○○、世呈公司使用前述馬貝自平水泥之行
    為，遍閱全卷並無經公平交易委員會科以行政罰之證據，揆諸前述，即無依公平
    交易法第三十五條、第三十八條論處之餘地，附此敘明。
四、綜上，互核以參，本院認上揭證據均不足以認定被告甲○○、世呈公司有公訴人
    所指之詐欺取財、販賣虛偽標記商品及公平交易法第三十五條、第三十八條之犯
    行，此外復查並無其他積極證據足資認定被告甲○○、世呈公司有何公訴人所指
    之前揭犯行，揆諸前揭說明，應屬不能證明被告甲○○、世呈公司犯罪，自應為
    被告甲○○、世呈公司無罪之諭知。
據上論斷，應依刑事訴訟法第三百零一條第一項，判決如主文。
本案經檢察官許景森到庭執行職務。
中    華    民    國      九十        年      一      月      十八      日
                                      臺灣板橋地方法院刑事第四庭
                                          法  官  游  秀  雯
右正本證明與原本無異。
如不服本判決，應於判決送達後十日內，向本院提出上訴狀。
                                          書記官  陳  怡  真
中    華    民    國      九十        年      一      月      二十      日


司法院資訊處製作；財團法人民間司法改革基金會備份。
